【裁判字號】    99,上易,623
【裁判日期】    990623
【裁判案由】    詐欺
【裁判全文】
臺灣高等法院臺中分院刑事判決         99年度上易字第623號
上  訴  人  臺灣南投地方法院檢察署檢察官
被      告  甲○○
上列上訴人因被告詐欺案件，不服臺灣南投地方法院98年度易字
第285號中華民國99年3月23日第一審判決（起訴案號：臺灣南投
地方法院檢察署98年度偵字第3234、3556號），提起上訴，本院
判決如下：
    主  文
原判決關於甲○○部分撤銷。
甲○○共同意圖為自己不法之所有，以詐術使人將本人之財物交
付，共貳罪，均累犯，各處有期徒刑肆月，如易科罰金，均以新
臺幣壹仟元折算壹日。應執行有期徒刑柒月，如易科罰金，以新
臺幣壹仟元折算壹日。
    事  實
一、甲○○於民國95年間因詐欺案件，經臺灣桃園地方法院95年
    度壢簡字第1305號判處有期徒刑3月確定，入監執行後，經
    該院96年度聲減字第436號裁定依中華民國九十六年罪犯減
    刑條例減為有期徒刑1月15日，於96年7月29日執行完畢出監
    。詎其仍不知悔改，於97年4月上旬某日，其友人林嘉儀（
    業經臺灣臺中地方法院判處應執行有期徒刑八月確定）意圖
    為自己不法之所有，思以網路購物詐騙方式詐財，而無法使
    用自己之帳戶，二人基於共同意圖為自己不法所有之犯意聯
    絡，由林嘉儀向甲○○借用帳戶，以供詐財之用，甲○○亦
    無帳戶可用，乃於97年4月初某日，在桃園縣中壢市龍壽新
    村63號住處，竊取其父呂金來之中華郵政股份有限公司（以
    下稱中華郵政）新屋永安郵局帳號00000000000000號帳戶之
    金融卡（親屬間竊盜部分，未據告訴），並將該帳戶之帳號
    告知林嘉儀，供林嘉儀使用。林嘉儀即於不詳時間，在不詳
    地點，利用電腦上網連結至YAHOO奇摩拍賣網站，以賣家帳
    號「evlrsv787」之名義，刊登拍賣如附表編號1所示之物品
    訊息，供不特定人下標購買商品。嗣乙○○於如附表編號1
    所示之下標時間，以電腦上網至上開拍賣網站，見如附表編
    號1所示之拍賣物品訊息後，因而陷於錯誤下標，以新臺幣
    （下同）2700元購買市值3000元之禮券，林嘉儀於乙○○得
    標後，再致電乙○○詢問是否願意購買更多的禮券，乙○○
    遂又以900元購買市值1000元之禮券，並於附表編號1所示之
    匯款時間，將如附表編號1所示之款項匯至上開呂金來帳戶
    中，經林嘉儀通知後，甲○○於當天持呂金來之金融卡將上
    開匯款領出，交予林嘉儀。嗣乙○○因未收到禮券，察覺有
    異，始知受騙，而報警處理。林嘉儀另於不詳時間，在不詳
    地點，利用電腦上網連結至YAHOO奇摩拍賣網站，以賣家帳
    號「evlrsv787」之名義，刊登拍賣如附表編號2所示之物品
    訊息，供不特定人下標購買商品，嗣丁○○於如附表編號2
    所示之下標時間，以電腦上網至上開拍賣網站，見如附表編
    號2所示之拍賣物品訊息後，因而陷於錯誤下標購買該商品
    ，並於附表編號2所示之匯款時間，將如附表編號2所示之款
    項匯至上開呂金來帳戶中，經林嘉儀通知後，甲○○於當天
    持呂金來之金融卡將上開匯款領出後，交予林嘉儀。嗣丁○○因未收到禮券，察覺有異，始知受騙，而報警處理。
二、案經臺灣南投地方法院檢察署檢察官自動檢舉偵查起訴。
    理  由
一、證據能力方面
    按被告以外之人（包括證人、鑑定人、告訴人、被害人及共
    同被告等）於審判外之陳述雖不符刑事訴訟法第159條之1至
    之4等四條之規定，而經當事人於審判程序同意作為證據，
    法院審酌該言詞陳述或書面陳述作成時之情況，認為適當者
    ，亦得為證據；當事人、代理人或辯護人於法院調查證據時
    ，知有刑事訴訟法第159條第1項不得為證據之情形，而未於
    言詞辯論終結前聲明異議者，視為有前項之同意，同法第15
    9條之5定有明文。立法意旨在於傳聞證據未經當事人之反對
    詰問予以核實，原則上先予排除。惟若當事人已放棄反對詰
    問權，於審判程序中表明同意該等傳聞證據可作為證據；或
    於言詞辯論終結前未聲明異議，基於尊重當事人對傳聞證據
    之處分權，及證據資料愈豐富，愈有助於真實發見之理念，
    且強化言詞辯論主義，使訴訟程序得以順暢進行，上開傳聞
    證據亦均具有證據能力。本件被告以外之人於警詢、偵查中
    所為之陳述，其性質雖屬傳聞證據，惟被告對於該等證人之
    證據能力，未於本院言詞辯論終結前，表示異議，依上開規
    定，本件證人等於警詢、偵查中之證言應具有證據能力。
二、訊據被告甲○○雖供承有於上開時地，將其父親呂金來之郵
    局帳號提供予林嘉儀，作為被害人匯入款項之用，並竊取其
    父親呂金來之提款卡，提領被害人匯入之款項後，交予林嘉
    儀之情事，惟矢口否認有共同詐欺取財之犯行，辯稱：我認
    為我沒有詐騙別人，我有在上班不需要詐騙別人。我很冤枉
    ，我不知道林嘉儀去騙人。也沒有說要騙人，只是林嘉儀拜
    託我幫他去領錢。我一開始說我有詐欺，是因為林嘉儀都不
    出面，我不想害我爸爸，我跟檢察官說我有做我就承認，我
    沒有做的我沒有辦法承認，我有說我有去領錢，但是我不知
    道林嘉儀會去騙人，我那時候住在外面，我是跟林嘉儀借30
    00元繳了房租云云。惟查：
  (一)被害人乙○○、丁○○被詐騙之事實，業據證人即被害人乙○○於警詢及偵查中、證人即被害人丁○○於警詢時證述甚
    詳（見98年度偵字第3234號卷第16至17頁、97年度偵字第21
    092卷第24頁、97年度偵字第24495號卷第3至4頁），核與共
    同被告林嘉儀供述之情節相符。並有中華郵政中壢郵局97年
    8月11日營字第0971100856號函暨所附之客戶基本資料及往
    來明細表、郵政自動櫃員機交易明細表、國泰世華銀行MyAT
    M交易明細表各1紙、YAHOO奇摩拍賣通知信2紙，在卷可稽（
    見97年度偵字第21092號第3至7頁、第13、19頁、桃園地方
    法院檢察署97年度偵字第24495號卷第5、8頁），此部分之
    事實，自堪認定。
  (二)被告雖否認其知悉共同被告林嘉儀從事詐騙行為，然據被告
    98年4月3日偵查中供稱：「（問：你為何去提領這筆5000元
    ？）那是我朋友林嘉儀叫我去提領的，‥‥（問：丁○○網
    路購物遭詐騙，是你向她詐騙的嗎？）不是我，都是林嘉儀
    去詐騙的，是林嘉儀叫我去領錢而已。‥‥（問：你所提領
    的款項都交給林嘉儀嗎？）是。（問：你獲得多少報酬？）
    我只有跟她借3000元繳房租而已。‥‥（問：你是否承認詐
    欺罪之罪名？）我認罪，‥‥。（問：你所提領的款項是否
    交給林嘉儀？）是。（問：是否承認詐欺罪罪名？）承認。
    」等語（見98年度偵緝字第101號偵查卷第21至23頁）。被
    告於98年8月12日偵查中供稱：「（問：之前在偵查中所言
    是否均屬實？）屬實。（問：是否承認詐欺罪名？）承認。
    」等語（見98年度偵字第3234號偵查卷第4頁）。由其上開
    偵查中之供述，參以被告於95年間因詐欺案件，經臺灣桃園
    地方法院95年度壢簡字第1305號判處有期徒刑3月確定，入
    監執行，有該判決及臺灣高等法院被告前案紀錄表在卷可稽
    （見本院卷第30至33、14至16頁）。觀諸該次之犯罪事實，
    係被告於94年3月間，將其中國信託商業銀行大湳分行帳戶
    之存摺、提款卡等，提供予詐騙集團成員使用。又被告另於
    94年間，將其中華郵政南投郵局帳戶之存摺、印章及提款卡
    ，交付予詐騙集團成員使用，後因與上開判處罪刑之部分具
    有連續犯裁判上一罪關係，經臺灣臺中地方法院檢察署檢察
    官以曾經判決確定，而以96年度偵緝字第533號不起訴處分
    ，有不起訴處分書附卷可稽（見本院卷第21至22頁）。以被
    告曾有該等犯行紀錄，應更為小心謹慎，不得將金融機構帳
    戶之帳號、存摺、提款卡等，交給他人使用。而林嘉儀係因
    提供帳戶予詐欺、恐嚇集團使用，經臺灣桃園地方法院以95
    年度桃簡字第2828號判處有期徒刑四月確定，而入監服刑，
    有該判決附卷可憑（見本院卷第23至29頁）。被告既自承其
    曾與林嘉儀在桃園女子監獄同一舍房，應知林嘉儀曾有該次
    前科，其竟將其父之郵局帳號借予林嘉儀使用，且竊取其父
    之提款卡，提領林嘉儀騙得之款項後，交予林佳儀，並因而
    獲得林嘉儀借款繳納房租之利益，可見其有為自己不法所有
    之意圖，且與林嘉儀間有犯意聯絡及行為分擔，至為明顯。
    證人即共同被告林嘉儀於原審證述：向甲○○借郵局帳戶時
    ，有告訴甲○○說是要當錢莊，要跟別人收利息用的。是後
    來呂金來的帳戶是警示帳戶，甲○○才知道伊用呂金來的帳
    戶去詐騙別人，伊之前都沒有跟甲○○講。伊沒有給甲○○
    報酬。伊沒有跟甲○○說乙○○、丁○○匯款的原因等情（
    見原審卷第85至86頁）。無非係迴護被告之詞，不足採為有
    利於被告之證明。
  (三)綜上所述，被告所辯，顯係事後卸責之詞，不足採信。本件
    事證明確，被告犯行堪以認定。
二、核被告甲○○所為，係犯刑法第339條第1項之詐欺取財罪，
    被告與林嘉儀間，有犯意聯絡及行為分擔，應論以共同正犯
    。被告所犯上開二罪，犯意各別，行為互異，應予分論併罰
    。查被告甲○○於95年間因詐欺案件，經臺灣桃園地方法院
    95年度壢簡字第1305號判處有期徒刑3月確定，入監執行後
    ，嗣因中華民國九十六年罪犯減刑條例公布施行，經該院96
    年度聲減字第436號裁定減為有期徒刑1月15日，於96年7月
    29日執行完畢出監，有臺灣高等法院被告前案紀錄表在卷可
    按，其於受有期徒刑執行完畢後，5年以內故意再犯本件有
    期徒刑以上之二罪，均係累犯，均應依刑法第47條第1項加
    重其刑。原審未予詳細勾稽，遽為被告無罪之諭知，尚有未
    合。檢察官對於被告甲○○部分上訴，指摘原判決不當，為
    有理由，應由本院將此部分予以撤銷改判。爰審酌被告甲○○竊取其父親之帳戶提款卡，將帳號提供予他人作為詐騙之
    工具，並配合提領款項，對於社會交易秩序造成不利之影響
    ，所造成之損害，及犯罪後態度等一切情狀，分別量處如主
    文第二項所示之刑，並諭知易科罰金之折算標準，及定其應
    執行之刑。末按被告行為時，刑法第41條第2項規定：「前
    項規定於數罪併罰，其應執行之刑未逾六月者，亦適用之。
    」嗣經大法官會議釋字第662號解釋：「中華民國九十四年
    二月二日修正公布之現行刑法第四十一條第二項，關於數罪
    併罰，數宣告刑均得易科罰金，而定應執行之刑逾六個月者
    ，排除適用同條第一項得易科罰金之規定部分，與憲法第二
    十三條規定有違，並與本院釋字第三六六號解釋意旨不符，
    應自本解釋公布之日起失其效力。」而刑法第41條於98年12
    月30日經總統修正公布，於99年1月1日施行，修正後之刑法
    第41條第8項規定：「第一項至第四項及第七項之規定，於
    數罪併罰之數罪均得易科罰金或易服社會勞動，其應執行之
    刑逾六月者，亦適用之。」本院自應逕行適用修正後之規定
    ，諭知易科罰金之折算標準。
據上論結，應依刑事訴訟法第369條第1項前段、第364條、第299
條第1項前段，刑法第28條、第339條第1項、第47條第1項、第41
條第1項前段、第8項、第51條第5款，刑法施刑法第1條之1第1項
、第2項前段，判決如主文。
本案經檢察官丙○○到庭執行職務。
中    華    民    國    99    年    6     月    23    日
            刑事第十一庭  審判長法  官  郭  同  奇
                                法  官  許  冰  芬
                                法  官  陳  慧  珊
上列正本證明與原本無異。
不得上訴。
                                書記官  陳  桂  芬
中    華    民    國    99    年    6     月    23    日
附表
┌──┬─────┬───┬──────┬──────┬──────┬────┐
│編號│賣方帳號  │被害人│  拍賣物品  │ 下標時間   │ 匯款時間   │匯款金額│
├──┼─────┼───┼──────┼──────┼──────┼────┤
│ 1  │evlrsv787 │乙○○│新光三越百貨│97年6月27日 │97年6月28日 │ 3,600元│
│    │          │      │公司禮券    │22時50分許  │06時50分許  │        │
├──┼─────┼───┼──────┼──────┼──────┼────┤
│ 2  │evlrsv787 │丁○○│SOGO百貨公司│97年6月30日 │97年6月30日 │ 5,000元│
│    │          │      │禮券        │16時51分許  │16時59分許  │        │
└──┴─────┴───┴──────┴──────┴──────┴────┘
附錄論罪科刑法條
中華民國刑法第339條第1項
意圖為自己或第三人不法之所有，以詐術使人將本人或第三人之
物交付者，處 5 年以下有期徒刑、拘役或科或併科 1 千元以下
罰金。

司法院資訊處製作；財團法人民間司法改革基金會備份。
